【裁判字號】    90,自,478
【裁判日期】    900820
【裁判案由】    誣告
【裁判全文】
台灣台中地方法院刑事判決                            九十年度自字第四七八號
    自  訴  人  甲○○
    被      告  乙○○
右列被告因誣告案件，經自訴人提起自訴，本院判決如左：
    主  文
乙○○無罪。
    理  由
一、自訴意旨略以：乙○○有傷害前科，其於民國（下同）八十九年四月十三日二十
    時二十分許，向台中市警察局第一分局西區派出所報案，謊稱甲○○連續於八十
    九年四月十三日十一時五十分許及同年月十七日某時許，在乙○○住處放置紙箱
    （內裝豬頭乙個）及丟入未點燃之汽油彈，及於八十九年四月八日十一時許，甲
    ○○有打電話給乙○○恫稱：「你與王獻昌之糾紛要拿一億元出來和解，現在治
    安很差，要小心，否則會要哭沒眼淚，後悔莫及」等語，而對甲○○提出恐嚇取
    財告訴，業經臺灣臺中地方法院檢察署檢察官以八十九年偵字第一七一一七號及
    九十年偵續字第二二號為不起訴處分確定在案。因認被告乙○○涉犯誣告罪嫌云
    云。
二、按犯罪事實應依證據認定之，無證據不得推定其犯罪事實。又不能證明被告犯罪
    者，應諭知無罪之判決，刑事訴訟法第一百五十四條、第三百零一條第一項分別
    定有明文。次按誣告罪之成立，以意圖他人受刑事處分或懲戒處分，而向該管公
    務員申告為要件，故其所訴事實，雖不能證明係屬實在，而在積極方面尚無證據
    證明其確係故意虛構者，仍不能遽以誣告罪論處 (最高法院四十六年台上字第九
    二七號判例意旨可資參照) 。又誣告罪之成立，以告訴人所訴被訴人之事實必須
    完全出於虛構為要件，若有出於誤會或懷疑有此事實而為申告，以致不能證明其
    所訴之事實為真實，縱被訴人不負刑責，而告訴人本缺乏誣告之故意，亦難成立
    誣告罪名 (最高法院四十四年台上字第八九二號判例可資參照) 。再誣告罪之成
    立，須其申告內容完全出於憑空捏造，若所告尚非全然無因，只因缺乏積極證明
    致被誣告人不受訴追處罰者，尚難遽以誣告論罪 (最高法院四十三年台上字第二
    五一號判例意旨參照) 。
三、訊據被告乙○○固不否認曾對自訴人甲○○提出前揭告訴，惟辯稱：因遭人在家
    門前放置豬頭，伊才提出告訴；伊並無誣告之故意等語。經查，自訴人以被告乙
    ○○涉犯誣告罪嫌，無非以自訴人被訴之恐嚇取財案件，業經臺灣臺中地方法院
    檢察署檢察官為不起訴處分確定為據，並指稱：伊因恐嚇取財案件至地檢署後，
    乙○○在法警室前說檢警高官都是他的人，要告到伊沒有頭路（指工作），故認
    該案件係乙○○誣告云云。惟查，被告乙○○確有於九十年四月十三日在其住處
    前遭人放置裝有豬頭之紙箱等情，業據被告乙○○於前案陳述明確，復經查驗上
    開紙箱及豬頭經送刑事警察局化驗，未採獲比對指紋等情，並據臺灣臺中地方法
    院檢察署九十年偵續第二二號不起訴處分書載明，並據本院調閱上開卷宗，有現
    場相片及內政部刑事警察局八十九年五月九日刑紋字第五七八九一號函附於臺灣
    臺中地方法院檢察署八十九年他字第二七八一號案件第十三頁，核閱無訛，足見
    確有其事。又查，被告乙○○與自訴人甲○○於九十年四月十三日之前確有以電
    話商談另案民事糾紛之和解之事，惟和解未能達成一致等情，亦為被告於上開恐
    嚇取財案件偵訊時所自承，是被告乙○○所述，因自認與自訴人甲○○間因和解
    未成而結怨，復未與他人有怨恨，故遭恐嚇及放置豬頭，而認自訴人涉犯恐嚇取
    財犯嫌等語，顯係基於合理懷疑而提出告訴，足認被告對自訴人提出前開恐嚇取
    財之告訴並非無據，雖臺灣臺中地方法院檢察署檢察官八十九年偵字第一七一一
    七號、九十年度偵續字第二二號不起訴處分書，認依被告乙○○即該恐嚇取財案
    之告訴人片面之指訴，復無其他積極証據足資佐証，尚難認甲○○有恐嚇取財罪
    行，但依此不起訴處分書益足証明被告乙○○確有遭人放置豬頭之事，是被告前
    開辯稱足堪採信。再查，自訴人雖又指稱被告於前開恐嚇取財案件偵訊後，在臺
    灣臺中地方法院檢察署法警室前，曾稱：檢警高官都是他（指乙○○）的人，要
    告到伊（指甲○○）沒有頭路（指工作）云云，然此部分自訴人所述別無其他積
    極証據足資佐証，自難依此遽認被告乙○○對甲○○提出恐嚇取財之告訴，即係
    出於誣告。綜上所述，尚難證明被告對自訴人提出恐嚇取財之告訴非屬誤認，而
    係有明知無此事實故意捏造，欲使他人受刑事處分之意圖而有誣告犯行，此外，
    復查無其他證據足資證明被告犯罪，依前開說明，爰為被告無罪之諭知。
據上論斷，應依刑事訴訟法第三百四十三條、第三百零一條第一項前段，判決如主文
。
中      華      民      國    九十      年      八      月     二十     日
                                        臺灣台中地方法院刑事第一庭
                                            法  官  黃  家  慧
右正本證明與原本無異。
如不服本判決，應於送達後十日內向本院提出上訴狀(須附繕本)，上訴於台灣高等
法院台中分院。
                                           書記官
中      華      民      國    九十      年      八      月     二十一   日


司法院資訊處製作；財團法人民間司法改革基金會備份。
